最高法院刑事判決　　　　　　　　　　　　　　　八十八年度台上字第三三四一號
　　上訴人　台灣高等法院台中分院檢察署檢察官
　　被　告　甲○○
右上訴人因被告偽造有價證券案件，不服台灣高等法院台中分院中華民國八十六年四
月三十日第二審判決（八十五年度上訴字第一七一號，起訴案號：台灣南投地方法院
檢察署八十三年度偵續字第四號），提起上訴，本院判決如左：
    主  文
原判決撤銷，發回台灣高等法院台中分院。
    理  由
本件原判決以公訴意旨略稱：被告甲○○於民國八十二年六月間，在南投縣埔里鎮○
○路○段五六巷二六號周茂杞住處，向周茂杞借用周茂杞設於彰化商業銀行埔里分行
第二六八○號帳戶之支票一張，簽發新台幣（下同）七萬五千元使用週轉，嗣因支票
屆期，乃又央求周茂杞另簽發一紙十萬元之支票供其交換使用，當時因周茂杞行動不
便，周茂杞乃將所申領共十五張支票一本連同印鑑章一枚交予被告自行簽發，詎被告
明知其僅有簽發其中一紙面額十萬元支票之權限，其竟意圖供行使之用，自八十二年
六月間，未經周茂杞授權而基於概括之犯意，在不詳地點連續多次簽發前開周茂杞所
申領之如原判決附表所示之支票共十四紙，而偽造上開支票，面額共達二百五十四萬
二千二百元，並在埔里鎮交付予羅勝一等人，嗣因周茂杞發現始予以止付。因認被告
涉有刑法第二百零一條第一項之偽造有價證券罪嫌云云，而經審理結果，以被告犯罪
尚屬不能證明，因而撤銷第一審之科刑判決，改判諭知無罪，固非無見。
惟查：(一)證人羅勝一於原審固證稱：「是陣勇政、周茂杞、甲○○三人向我承租」「
甲○○拿周茂杞的支票給我付租金」「他們說他們三人要合夥，實際上陣勇政經營一
個月後，就由甲○○經營」，惟告訴人周茂杞始終否認與被告及陣勇政合夥向羅勝一
租屋經營ＫＴＶ，而證人羅勝一於偵查中經訊以：「ＫＴＶ誰做的﹖」，答稱：「陣
勇政出名，甲○○在做的」（見偵續字第四號卷第二十六頁背面），嗣於第一審，羅
勝一又證稱：「我知廖（指被告）信用不好，要他找一個人來，廖就找陣（指陣勇政
）來，約定月租十二萬元，廖在八十二年六月間拿周茂杞的四張票來換陣勇政的票，
陣當時開一張押金，一張租金，廖拿來的四張是分四次拿來的，都是未兌現才陸續又
拿來換，他的票如何來的我不知道」（見第一審卷第十九頁正面），而證人陣勇政於
偵查中亦證稱：「因甲○○要租，羅先生（指羅勝一）不租，所以用我名義租，再由
甲○○開票給羅勝一，房屋交由甲○○經營，前後未滿二個月」（見偵續字第四號卷
第二十七頁正面），該羅勝一、陣勇政於偵查及第一審似僅稱由被告甲○○以陣勇政
之名義向羅勝一租屋經營ＫＴＶ，並未證稱告訴人周茂杞與被告、陣勇政三人共同向
羅勝一租屋合夥經營ＫＴＶ，羅勝一在原審所證由被告、周茂杞、陣勇政三人向其租
屋合夥經營ＫＴＶ云云，與羅勝一、陣勇政在偵查、第一審之上開證詞即有差異。乃
原判決並未說明羅勝一、陣勇政在偵查及第一審之證詞何以不足採信，徒以羅勝一嗣
後在原審所證，認定被告係與周茂杞合夥經營ＫＴＶ，始使用周茂杞之支票，尚嫌理
由不備。究竟周茂杞有無與被告合夥經營ＫＴＶ，事實真相仍未明瞭，亦有再詳予調
查審認之必要。(二)證人洪景松於原審固證稱：原判決附表編號七、八（即票號000
0000、0000000）支票二張，係其向周茂杞借用，而由被告所交付等語。
惟卷附周茂杞所提出上開二張支票之存根上，均記載「馬沙借用」，而被告於偵查及
第一審已供稱：「（票根上「馬沙借用」是何意思﹖）是我借來開，是他叫我幫他開
的」「我開的票上都有寫馬沙」（見上開偵查卷第十三頁背面、第十四頁正面、第一
審卷第三十九頁正面），苟上開二張支票係證人洪景松向周茂杞借用而由被告代為簽
發後交予洪景松，則何以被告會在支票存根上記載「馬沙借用」等字，原判決未予究
明，遽採信洪景松之證詞，亦有理由不備之可議。(三)關於原判決附表編號十三、十四
號支票二張（即票號0000000、0000000），依周茂杞提示之支票存根
所示，其上記載「馬沙借用」，而被告於第一審供稱：0000000號支票，係其
拿空白支票借鍾復承付房租用的，0000000號支票，則係其拿空白支票給鍾復
承，以返還廖吉村之欠款，二張支票均由鍾復承填寫云云（見第一審卷第一○九頁正
面），嗣經鍾復承於原審否認上開二張支票為其所簽發後，被告已承認該二張支票為
被告所簽發，而其中票號0000000號支票係被告直接交付予廖吉村，以抵償鍾
復承所欠廖吉村之債款，此亦經證人廖吉村、鍾復承所證實。另鍾復承於第一審另證
稱：其與被告及陣勇政於八十二年七月間籌組建設公司時，並不認識周茂杞等語（見
第一審卷第七十八頁），則周茂杞與鍾復承既不認識，衡情實無理由允許被告簽發高
達二百萬元之支票代鍾復承償債，及簽發十萬元支票借予鍾復承使用，原判決認定係
周茂杞同意借用，亦有違經驗法則。檢察官上訴意旨，執以指摘原判決違法，非無理
由，應認原判決有撤銷發回之原因。
據上論結，應依刑事訴訟法第三百九十七條、第四百零一條，判決如主文。
中      華      民      國    八十八    年      六      月    二十四    日
                              最高法院刑事第十庭
                                  審判長法官  莊  登  照
                                        法官  洪  明  輝
                                        法官  蔡  清  遊
                                        法官  黃  一  鑫
                                        法官  林  秀  夫
      右正本證明與原本無異
                                              書  記  官
中      華      民      國    八十八    年      六      月     三十     日
